臺灣高等法院臺中分院刑事判決
上　訴　人
即　被　告　乙○○
上列上訴人因毒品危害防制條例案件，不服臺灣臺中地方法院96
年度訴字第142號中華民國96年2月13日第一審判決（起訴案號：
臺灣臺中地方法院檢察署95年度毒偵字第5725號），提起上訴，
本院判決如下：
    主    文
原判決撤銷。
乙○○施用第一級毒品，累犯，處有期徒刑拾月。扣案之夾鏈袋
貳只、分裝鏟及注射針筒各貳支，均沒收。
    犯罪事實
一、乙○○曾因竊盜、恐嚇案件，經本院判處有期徒刑 7月；復
    因竊盜、恐嚇案件，經臺灣臺中地方法院分別判處有期徒刑
    1年8月及3月且另定應執行刑為有期徒刑 1年9月，並合併執
    行，於民國94年11月13日執行完畢。又乙○○曾因施用毒品
    案件，經臺灣臺中地方法院裁定送觀察、勒戒，執行結果認
    無繼續施用毒品之傾向，於93年 5月12日執行完畢釋放，並
    由臺灣臺中地方法院檢察署檢察官於93年 5月24日以92年度
    毒偵字第2052號為不起訴處分確定在案。不料乙○○在觀察
    、勒戒執行完畢釋放後5年內，仍不知悔改，復於95年11月2
    0日凌晨1時許，在台中市○○區○○路二段86巷28弄13號住
    處，將第一級毒品海洛因加水稀釋後，以注射針筒注射血管
    之方式，施用第一級毒品海洛因 1次。嗣95年11月20日20時
    許，為警持臺灣臺中地方法院核發之搜索票在乙○○之上開
    住處查獲，並在其所使用之車牌9J－3817號自用小客車內，
    扣得乙○○所有供施用第一級毒品海洛因所用之夾鏈袋 2只
    、分裝鏟及注射針筒各2支等物。
二、案經臺中市警察局第五分局報告臺灣臺中地方法院檢察署檢
    察官偵查起訴。
    理    由
一、上開犯罪事實，業據上訴人即被告乙○○於警詢、偵查、原
    審及本院審理時，均坦承不諱，並有夾鏈袋 2只、分裝鏟及
    注射針筒各 2支等物扣案可資佐證。又被告於95年11月20日
    經警採尿送驗結果，確有第一級毒品海洛因經人體代謝後所
    呈現之嗎啡陽性反應，有詮昕科技股份有限公司95年12月 1
    日編號5B220044濫用藥物尿液檢驗報告在卷可稽，足見被告
    此部分之自白，與事實相符，堪以採信。再者，被告曾因施
    用毒品案件，經臺灣臺中地方法院裁定送觀察、勒戒，執行
    結果認無繼續施用毒品之傾向，於93年 5月12日執行完畢釋
    放，並由臺灣臺中地方法院檢察署檢察官於93年 5月24日以
    92年度毒偵字第2052號為不起訴處分確定在案等情，有臺灣
    高等法院被告前案紀錄表在卷可憑，其於觀察、勒戒執行完
    畢釋放後，5 年內再犯本件施用第一級毒品之罪，依毒品危
    害防治條例第23條第 2項規定，自應依法訴追。是本件被告
    施用第一級毒品海洛因之事證明確，其犯行洵堪認定，應依
    法論罪科刑。
二、查海洛因係毒品危害防制條例第2條第2項第 1款所規定之第
    一級毒品。被告於觀察、勒戒執行完畢釋放後，5 年內再行
    施用第一級毒品海洛因之行為，係犯毒品危害防制條例第10
    條第 1項之施用第一級毒品罪。被告為供施用而持有毒品海
    洛因之低度行為，應為施用之高度行為所吸收，不另論罪。
    被告曾因竊盜、恐嚇案件，經本院判處有期徒刑 7月；復因
    竊盜、恐嚇案件，經臺灣臺中地方法院分別判處有期徒刑 1
    年8月及3月且另定應執行刑有期徒刑1年9月，並合併執行，
    於民國94年11月13日執行完畢，有臺灣高等法院被告前案紀
    錄表在卷可按，其於有期徒刑執行完畢後，5 年內故意再犯
    本案有期徒刑以上之罪，為累犯，應依刑法第47條第 1項之
    規定加重其刑。
三、公訴意旨雖另以：被告尚基於反覆施用第一級毒品海洛因之
    犯意，自95年8月間某日起至同年11月19日止，以每日施用1
    次之頻率，在台中市○○區○○路二段86巷28弄13號住處，
    施用第一級毒品海洛因多次，因認被告此部分行為，亦涉犯
    毒品危害防制條例第10條第 1項施用第一級毒品罪嫌等語。
    惟查：
  （一）按犯罪事實應依證據認定之，無證據不得認定犯罪事實
        ，此於刑事訴訟法第154條第2項定有明文。次按，刑事
        訴訟法第156條第2項規定，被告雖經自白，仍應調查其
        他必要之證據，以察其是否與事實相符；其立法目的乃
        欲以補強證據擔保自白之真實性；亦即以補強證據之存
        在，藉之限制自白在證據上之價值。而所謂補強證據，
        則指除該自白本身外，其他足資以證明自白之犯罪事實
        確具有相當程度真實性之證據而言。雖其所補強者，非
        以事實之全部為必要，但亦須因補強證據與自白之相互
        利用，而足使犯罪事實獲得確信者，始足當之（最高法
        院74年台覆字第10號判例參照）。
  （二）公訴人指被告涉有上開施用第一級毒品犯行，係以被告
        於偵查中之自白、驗尿結果呈嗎非陽性反應及夾鏈袋、
        分裝鏟及注射針筒扣案可證，為其論據。本件訊據被告
        固坦承其自95年 8月間某日起開始施用第一級毒品海洛
        因，每日 1次等語，然除前揭經本院論罪科刑之95年11
        月20日凌晨1時許，施用第一級毒品海洛因1次之犯行外
        ，其餘部分之犯行，遍觀全案卷證，並無其他補強證據
        足以證明被告之上開自白與事實相符。而施用毒品後於
        尿液可檢出之最大時限，與施用劑量、施用頻率、施用
        方式、施用者飲水量之多寡、個人體質、代謝情況、檢
        體收集時間點及所用檢測方法之靈敏度等因素有關，因
        個案而異，一般可檢出最大時限，海洛因為施用後2至4
        天等情，固有行政院衛生署管制藥品管理局92年 7月23
        日管檢字第0920005609號函可參。惟被告既於95年11月
        20日凌晨 1時有施用第一級毒品，而尿液檢驗亦僅能確
        定最後有無毒品之陽性反應，無法辨識產生陽性反應係
        因該次施用以前之其他施用毒品行為之結果，是上開詮
        昕科技股份有限公司出具之濫用藥物尿液檢驗報告，亦
        僅能作為被告有於95年11月20日凌晨 1時許，施用第一
        級毒品海洛因一次之適合證明，而無法證明被告尚有其
        他施用第一級毒品海洛因之犯行。扣案之夾鏈袋、分裝
        鏟及注射針筒等物，固經被告自承係其所有供施用第一
        級毒品海洛因之用，惟該等物品雖可能重複使用，惟亦
        不排除僅使用過 1次，是扣案之上開物品充其量僅能證
        明被告確有前揭經認定有罪之施用第一級毒品海洛因之
        犯行，尚不足以使本院確信被告另有反覆、接連施用第
        一級毒品海洛因之成癮性行為。故被告被訴自95年 8月
        間某日起至同年11月19日止，尚涉犯施用第一級毒品之
        罪嫌部分，即屬犯罪不能證明。惟因公訴意旨認被告此
        部分行為，與上開經本院論罪科刑之施用第一級毒品犯
        行之間，係一罪關係，爰不就此部分另為被告無罪之諭
        知。
  （三）至起訴書認被告多次施用毒品僅論以 1罪及原審判決亦
        以被告多次施用毒品應成立集合犯乙節，固有其論據。
        惟施用毒品致成癮者，固所多見，但施用後而有意戒斷
        者，亦不在少數，因此，尚不得以施用毒品可能成癮，
        即推斷施用者必定持續不斷地反覆為之。又刑法第56條
        連續犯之規定業於94年1月7日修正公布刪除，並於95年
        7月1日施行，其修正理由在於：自規定連續犯以來，實
        務上之見解對於本條「同一罪名」之認定過寬，所謂「
        概括犯意」，經常可連綿數年之久，且在採證上多趨於
        寬鬆，每每在起訴之後，最後事實審判決之前，對繼續
        犯同一罪名之罪者，均適用連續犯之規定論處，不無鼓
        勵犯罪之嫌，亦使國家刑罰權之行使發生不合理之現象
        ；因此，基於連續犯原為數罪之本質及刑罰公平原則之
        考量，爰刪除有關連續犯之規定。並就反覆實施犯罪模
        式之對應處置，除合於「接續犯」或「包括一罪」之情
        形外，則僅能依數罪併罰之規定個別處斷。又依最高法
        院86年台上字第3295號判例意旨，數行為於同時同地或
        密切接近之時地實施，侵害同一之法益，各行為之獨立
        性極為薄弱，依一般社會健全觀念，在時間差距上，難
        以強行分開，在刑法評價上，以視為數個舉動之接續施
        行，合為包括之一行為予以評價，較為合理，方屬接續
        犯之範疇，足見「接續犯」之成立，係以時、空密接性
        為前提要件，即透過對於同一法益之同種類侵害行為繼
        續不間斷之實行，業已稀釋個別行為之獨立性，致使刑
        法評價時將之視為單一、整體之犯罪行為，以符合社會
        一般人對於行為概念之認知，並與行為人之犯罪目的相
        互結合。至於學理上「包括一罪」概念中，與施用毒品
        之犯罪型態較有關聯者，應屬「集合犯」之態樣，此即
        依一般社會通念，特定犯罪行為具有反覆實施之特性，
        立法者於制定刑罰法律之初，亦已認知該種行為類型之
        反覆性，而有意藉由法條中客觀構成要件之行為要素，
        含括上開具有反覆實施特性之數個犯罪行為，仍僅接受
        一次刑法之評價為已足。然施用毒品犯罪，或為零星偶
        一之施用，或長期不間斷的反覆施用，均有其可能性，
        且每次施用之時、空亦未必密接，顯非數個舉動之接續
        施行，自不合接續犯之要件；亦難認立法者於制定刑罰
        法律之初，已認知施用毒品行為必屬具反覆性之犯罪，
        且有意藉由法條中客觀構成要件之行為要素，含括上開
        具有反覆實施特性之數個犯罪行為，當不得評價為集合
        犯。且實務上最高法院歷來僅將專以觸犯該等法條之罪
        ，為其日常生活之職業者之常業犯，認為其性質上屬多
        數行為之集合犯，在法律上將之擬制為一罪（即學理上
        稱之實質上一罪，參照最高法院92年度台上字第5115號
        、92年度台上字第4959號、93年度台上字第3609號、94
        年度台上字第4567號等裁判意旨），而本次刑法修正既
        依據「刑罰公平原則」之考量，刪除有關連續犯之規定
        ，並將含有連續犯性質之常業犯一併全數刪除（參見刑
        法修正草案總說明），則再以集合犯之概念評價多數施
        用毒品之行為，即有不當。因此，多次施用毒品犯罪之
        行為，當無論以「集合犯」之餘地。是檢察官及原審法
        院所持見解，為本院所不認同，併予敘明。
四、原審以被告施用第一級毒品之罪證明確，予以論罪科刑，固
    非無見，惟原判決認定本案被告另有自95年 8月間某日起至
    95年11月19日止之施用第一級毒品之行為，並論以集合犯之
    實質上一罪關係，尚有未洽。被告上訴以原審量刑過重，指
    摘原判決不當，雖無理由，惟原判決既有上述可議之處，即
    屬無可維持，應由本院予以撤銷改判。爰審酌被告有多次犯
    罪前科之品性（參卷附臺灣高等法院被告前案紀錄表），前
    已因施用毒品經送觀察、勒，仍無視於毒品對於自身健康之
    戕害及國家對於杜絕毒品犯罪之禁令，再次施用毒品，惟已
    坦承犯行，頗有悔意，犯後態度良好等一切情狀，量處如主
    文第2項所示之刑。扣案之夾鏈袋2只、分裝鏟及注射針筒各
    2 支等物，為被告所有並供其施用海洛因所用，業據被告供
    明在卷，爰依刑法第38條第1項第2款規定併予宣告沒收。
五、據上論斷，應依刑事訴訟法第369條第 1項前段、第364條、
    第299條第 1項前段，毒品危害防制條例第10條第1項，刑法
    第11條前段、第47條第 1項、第38條第1項第2款，判決如主
    文。
本案經檢察官甲○○到庭執行職務。
中　　華　　民　　國　　96　　年　　5 　　月　　23　　日
            刑事第六庭    審判長法　官  李  文  雄
                                法　官  林  靜  芬
                                法　官  張  恩  賜
上開正本證明與原本無異。
如不服本判決應於收受本判決後10日內向本院提出上訴書狀，其
未敘述上訴理由者，並得於提起上訴後10日內向本院補提理由書
狀（均須按他造當事人之人數附繕本）「切勿逕送上級法院」。
                                書記官  陳　如　慧
中　　華　　民　　國　　96　　年　　5 　　月　　23　　日
附錄論罪科刑法條
毒品危害防制條例第10條第1項：
施用第一級毒品者，處六月以上五年以下有期徒刑。
